臺灣新竹地方法院刑事判決
111年度易字第9號
公  訴  人  臺灣新竹地方檢察署檢察官
被      告  許辰齡


上列被告因恐嚇取財案件，經檢察官提起公訴（110年度偵字第1
2665號），本院判決如下：
    主  文
乙○○犯恐嚇危害安全罪，處拘役參拾日，如易科罰金，以新臺幣
壹仟元折算壹日。
    事  實
一、乙○○與吳振銓（經臺灣新竹地方檢察署檢察官以110年度偵
    字第12665號為不起訴處分確定）原為夫妻關係，然吳振銓
    於婚姻存續期間之民國109年2月間，透過羽球運動結識甲○○
    進而交往成為男女朋友，吳振銓並於109年8月27日與乙○○協
    議離婚，然於110年4、5月間，甲○○將其所撰寫、記載其與
    吳振銓親密行為、交往過程之私密日記1本，贈送予吳振銓
    留念，未料遭乙○○發現上開日記，乙○○因此與吳振銓起爭執
    ，並失足摔下樓梯受傷住院，嗣乙○○於110年8月21日使用其
    所有之行動電話門號0000000000與甲○○聯繫，雙方並達成由
    甲○○支付乙○○醫藥費用新臺幣（下同）20萬元之約定，惟因
    甲○○遲未給付上開費用，乙○○遂自110年8月29日起至同年9
    月12日間，基於恐嚇危害安全之犯意，在新竹縣某不詳地點
    ，以上開行動電話接續傳送附表所示之內容簡訊予甲○○，致
    甲○○心生畏怖，而致生危害於甲○○之名譽。　
二、案經甲○○告訴臺灣新竹地方檢察署檢察官偵查起訴。　
    理  由
壹、程序部分：　　
　　按被告以外之人於審判外之言詞或書面陳述，除法律有規定
    者外，不得作為證據。被告以外之人於審判外之陳述，經當
    事人於審判程序同意作為證據，法院審酌該言詞陳述或書面
    陳述作成時之情況，認為適當者，亦得為證據。當事人、代
    理人或辯護人於法院調查證據時，知有第159條第1項不得為
    證據之情形，而未於言詞辯論終結前聲明異議者，視為有前
    項之同意。刑事訴訟法第159條第1項、第159條之5分別定有
    明文。經查，本判決所引用被告以外之人於審判外之陳述之
    部分供述證據，檢察官、被告乙○○於準備程序均表示同意有
    證據能力（本院刑事易字卷第40頁），且檢察官、被告就本
    案所引用之各該證據方法，均未於言詞辯論終結前聲明異議
    ，本院復審酌上開供述證據作成時，並無違法或不當之情況
    ；另其餘所依憑判斷之非供述證據，亦無證據證明係違反法
    定程序所取得，且無其他不得作為證據之情形；此外，上開
    各該供述證據及非供述證據，又均無證明力明顯過低之情形
    ，復均經本院於審判程序依法進行調查，並予以當事人辯論
    ，被告之訴訟防禦權，已受保障，因認上開供述證據及非供
    述證據等證據方法，均適當得為證據，而應認均有證據能力
    。
貳、實體事項：
一、本院認定犯罪事實所憑證據及認定之理由：
　㈠上開犯罪事實，業據被告於本院審理中坦承不諱（本院刑事
    易字卷第152頁），核與證人即告訴人吳青瑜於偵查中、證
    人吳振銓於偵查中證述（2578號他卷第29頁至第38頁）情節
    大致相符，並有中華電信查詢資料2份、中國醫藥大學新竹
    附設醫院110年11月3日院醫事字第1100003149號函及其附被
    告之病歷資料、長庚醫療財團法人林口長庚紀念醫院110年1
    1月5日長庚院林字第1101051245號函及其附被告之病歷資料
    、離婚協議書、本院110年度訴字第813號民事判決各1份、
    被告與告訴人間之簡訊紀錄截圖、私密日記內容照片、被告
    之藥單照片、被告寄送予校長之信件截圖、證人吳振銓與告
    訴人通訊軟體LINE通聯對話紀錄、通話紀錄截圖數張（2578
    號他卷第9頁至第20頁、第42頁至第62頁；12665號偵卷第15
    頁至第25頁；本院民事訴字影卷㈠第15頁至第17頁、第31頁
    、第89頁至第191頁、第193頁至第363頁；本院民事訴字影
    卷㈡第45頁、第47頁、第55頁至第63頁、第133頁至第137頁
    ；本院刑事易字卷第99頁至第110頁）在卷可稽。從而，被
    告前開任意性自白核與事實相符，堪以採信。
  ㈡按恐嚇危害安全罪係以對生命、身體、自由、名譽、財產之
    法益加以不法惡害之意旨通知他人，使他人產生恐怖之心理
    狀態，其恐嚇之方法以言詞、文字、舉動為之，均無不可。
    恐嚇本非行為人主觀上確有加害之意或客觀上已為加害之行
    為，而係衡諸通常事理足認乃將使一般人心生畏懼之惡害通
    知；且被害人是否心生畏懼，亦應依照社會客觀經驗法則以
    為判斷基準。經查，告訴人與被告之前配偶即證人吳振銓，
    在被告與證人吳振銓婚姻關係存續期間相互交往等情，經本
    院認定如上，而婚外不軌感情，衡諸目前社會一般道德觀感
    及通念，對於婚姻中外遇或出軌者，常投以異樣眼光，而認
    該人未對婚姻忠貞、道德觀念有所偏差、低落，復依被告如
    附表所示之訊息內容以觀，被告表明欲對告訴人之職場同事
    告知上情，足使告訴人在職場之形象及人際關係產生負面貶
    抑之效果，自屬惡害通知之恐嚇言詞。況證人即告訴人於偵
    查中證稱：我每天都擔心是否會身敗名裂，我擔心送給吳振
    銓的私密日記被公開等語（2578號他卷第30頁），足見告訴
    人心中確因被告傳送之訊息內容而擔憂其隱私遭公開而產生
    懼怕之意甚明。
　㈢綜上所述，本案事證明確，被告所為恐嚇危害安全之犯行，
    洵堪認定，應予依法論科。
二、論罪科刑：  　　
　㈠核被告所為，係犯刑法第305條之恐嚇危害安全罪。
　㈡公訴意旨固認被告上開所為，係涉犯刑法第346條第3項、第1
    項之恐嚇取財未遂罪嫌等語。惟查： 
　⒈按刑法第346條之恐嚇取財罪所謂恐嚇，係指以將來害惡之事
    通知他人，使其發生恐怖心之謂，舉凡以言詞、文字或舉動
    相恐嚇，將加害惡於他人之生命、身體、自由、名譽、財產
    者皆屬之，並不以言詞行之為限。次按，刑法上關於財產上
    犯罪，所定意圖為自己或第三人不法之所有之意思條件，即
    所稱之「不法所有之意圖」，乃指欠缺適法權源，仍圖將財
    物移入自己實力支配管領下，得為使用、收益或處分之情形
    而言。故行為人若僅以恐嚇方法使人交付財物，而並無不法
    所有之意圖者，縱令其行為或可觸犯他項罪名，要無成立本
    條之恐嚇罪（最高法院82年度台上字第4848號判決意旨參照
    ）。
　⒉查被告知悉告訴人與其前配偶證人吳振銓間於婚姻存續期間
    有不當交往情形，失足摔下樓梯受傷住院後，經被告與告訴
    人於110年8月21日達成由告訴人支付被告醫藥費用20萬元之
    約定，此情並經本院民事庭調查審認告訴人於110年8月21日
    確有同意補償被告花費20萬元醫療費用，兩造間已達成由告
    訴人給付被告20萬元約定之意思表示合致等節，有本院110
    年度訴字第813號民事判決1份在卷可查（本院刑事易字卷第
    99頁至第110頁），復經本院調閱本院110年度訴字第813號
    民事卷宗查核無訛，是被告雖傳送附表所示之訊息要求告訴
    人給付20萬元，然被告主觀上認為其已和告訴人達成支付被
    告醫藥費用20萬元之合意，而得向告訴人請求支付上開醫藥
    費用20萬元，是被告顯無為自己或第三人不法所有之意圖，
    核與刑法第346條第1項之恐嚇取財罪之構成要件有間。從而
    ，無從因被告有向告訴人索討上開醫療費用，逕認被告涉犯
    刑法第346條第3項、第1項之恐嚇取財未遂罪嫌。
　⒊是公訴意旨認係涉犯刑法第346條第3項、第1項之恐嚇取財未
    遂罪嫌，容有誤會，惟其起訴之基本犯罪事實同一，且經本
    院審理時告知被告亦可能涉犯恐嚇危害安全罪（本院刑事易
    字卷第151頁），故應無礙被告防禦權之行使，本院自得依
    刑事訴訟法第300條變更起訴法條。
　㈢被告係基於恐嚇危害安全之單一犯意，於密接時、地，接續
    實施本件侵害同一法益之傳送訊息數行為，各行為之獨立性
    極為薄弱，依一般社會健全觀念，實難以強行分開，在刑法
    評價上，以視為數個舉動之接續施行，合為包括之一行為予
    以評價，較為合理，故應論以接續犯之實質上一罪。
　㈣爰審酌被告因其前配偶與告訴人間發生婚外感情，未能以理
    性之態度溝通解決前開紛爭，或採取法律訴訟程序依法保障
    其權利，卻以要脅告訴人名譽之事對告訴人恐嚇，造成告訴
    人心生畏懼，所為誠屬非是，雖告訴人介入被告之婚姻、家
    庭生活之行為亦有所失當，然被告犯後迄未能與告訴人達成
    和解或賠償；復考量被告終能坦承犯行，並無任何前科紀錄
    ，有臺灣高等法院被告前案紀錄表在卷可查（本院刑事易字
    卷第137頁），可認被告素行尚稱良好，復參酌告訴人當庭
    表示之量刑意見（本院刑事易字卷第153頁至第154頁），兼
    衡被告大學畢業之智識程度，現因訴訟而無法工作，家庭經
    濟狀況不佳，離婚與前夫育有未成年子女1名，現與前夫、
    公公、婆婆及小孩同住（本院卷第153頁），量處如主文所
    示之刑，並諭知易科罰金折算標準。
三、沒收：　　
　㈠按供犯罪所用、犯罪預備之物或犯罪所生之物，屬於犯罪行
    為人者，得沒收之；又宣告前二條之沒收或追徵，有過苛之
    虞、欠缺刑法上之重要性、犯罪所得價值低微，或為維持受
    宣告人生活條件之必要者，得不宣告或酌減之，刑法第38條
    第2 項前段、第38條之2 第2 項分別定有明文。
　㈡查被告傳送附表所示恫嚇訊息所使用之手機，雖係供被告犯
    本件恐嚇危害安全罪所用之物，然並未於本案扣案，且除供
    被告傳送前揭恫嚇訊息所使用外，仍得作為一般生活使用，
    不論沒收或追徵與否，無妨被告罪責、刑罰預防目的之評價
    ，欠缺刑法上之重要性，為免執行上困難，爰依刑法第38條
    之2 第2 項規定，不予宣告沒收或追徵。
據上論斷，應依刑事訴訟法第299 條第1項前段、第300條，判決
如主文。　
中　　華　　民　　國　　111 　年　　7 　　月　　6 　　日
                  刑事第二庭審判長法　官  楊數盈
                                  法　官  江宜穎
                                  法　官  崔恩寧
以上正本證明與原本無異。
如不服本判決應於收受本判決後20日內向本院提出上訴書狀，上
訴書狀應敘述具體理由。上訴書狀未敘述上訴理由者，應於上訴
期間屆滿後20日內補提理由書狀於本院(均須按他造當事人之人
數附繕本 )「切勿逕送上級法院」。 
中　　華　　民　　國　　111 　年　　7 　　月　　6 　　日
                                  書記官  莊琬婷 

附錄本院論罪科刑法條：
中華民國刑法第305條
以加害生命、身體、自由、名譽、財產之事恐嚇他人，致生危害
於安全者，處2年以下有期徒刑、拘役或9千元以下罰金。　　
　　
附表　　　　
編號 時間 簡訊內容 備註 1 110年8月29日 「如果你明天不方便出席，我再委由法院將資料寄到學校...」  2 110年8月30日 「我傳真到你辦公室好了，雙方都安全」  3 110年9月1日 「剛才發現701是辦公室分機，那我應該傳真到教務處還是？」、「那我傳人事室跟校長室好了」 並檢附上揭私密日記內文翻拍照片檔案 4 110年9月4日 「我今天詢問過竹女人事室，負責人員不清楚這樣事件該如何處理，並相當意外。所以如果之後必須公開，我應該會直接連絡校長處理」  5 110年9月10日 「你交代一下讓我去你辦公室等你，不然我找校長去」、「我現在出發去你學校，你可以躲，我就把文件發給學校」、「事情鬧開上法院你得付出更多錢。還有職涯人品全毀...」、「除了學校，我也會聯絡你公公。」  6 110年9月12日 「這樣吧，今天你若還是沒有回應，星期一我就傳真文件到各處室，這樣一切都可以公開討論了」 並檢附各處室傳真機號碼截圖